【裁判字號】    97,交聲,53
【裁判日期】    970430
【裁判案由】    違反道路交通管理處罰條例聲明異議
【裁判全文】
臺灣苗栗地方法院交通事件裁定          97年度交聲字第53號
原處分機關  交通部公路總局新竹區監理所苗栗監理站
異  議  人
即受處分人  甲○○
上列異議人即受處分人因違反道路交通管理處罰條例案件，對於
交通部公路總局新竹區監理所苗栗監理站中華民國97年2月13日
所為之處分（原處分案號：竹監苗字第裁54-ACV561172號、54-A
CV561173號），聲明異議，本院裁定如下：
    主  文
原處分均撤銷。
駕駛人駕駛受處分人所有之自用小客車，行經有燈光號誌管制之
交岔路口紅燈右轉，處罰鍰新臺幣壹仟捌佰元，並記違規點數參
點；又駕駛人駕駛受處分人所有之自用小客車，駕駛汽車有違反
道路交通管理處罰條例之行為，經交通勤務警察制止時，拒絕停
車接受稽查而逃逸，處罰鍰新臺幣陸仟元，並記違規點數壹點。
    理  由
一、按汽車駕駛人，行經有燈光號誌管制之交岔路口闖紅燈右轉
    行為者，處新臺幣（下同）600元以上1,800元以下罰鍰，並
    記違規點數3點，道路交通管理處罰條例第53條第2項、第63
    條第1項第3款分別定有明文；另按汽車駕駛人，駕駛汽車有
    違反道路交通管理處罰條例之行為，經交通勤務警察或依法
    令執行交通稽查任務人員制止時，不聽制止或拒絕停車接受
    稽查而逃逸者，除按各該條規定處罰外，處3,000元以上6,0
    00元以下罰鍰，並記違規點數1 點，同條例第60條第1 項、
    第63條第1 項第1 款亦有明定。再按道路交通管理處罰條例
    第7 條之2 第1 項第1 款、第4 款及同條第4 項規定：「汽
    車駕駛人闖紅燈、不服指揮稽查而逃逸，當場不能或不宜攔
    截製單舉發者，得逕行舉發，應記車輛牌照號碼、車型等可
    資辨明之資料，以汽車所有人為被通知人製單舉發」；及同
    條例第85條第1 、4 項規定：「本條例之處罰，受舉發違反
    道路交通管理事件之受處罰人，認為受舉發之違規行為應歸
    責他人者，應於舉發違反道路交通管理事件通知單應到案日
    期前，檢附相關證據及應歸責人相關證明文件，向處罰機關
    告知應歸責人，處罰機關應即另行通知應歸責人到案依法處
    理。逾期未依規定辦理者，仍依本條例各該違反條款規定處
    罰。依本條例規定逕行舉發或同時併處罰其他人之案件，推
    定受逕行舉發人或該其他人有過失。」另汽車違反道路交通
    管理事件，以科學儀器取得違規證據資料，足資認定其違規
    事實者，得逕行舉發之，應記明車輛牌照號碼、車型等可資
    辨明之資料，查明汽車所有人姓名或名稱、住址，並以該汽
    車所有人為被通知人製單舉發之，由舉發機關送達被通知人
    ；且逕行舉發違反道路交通管理事件，經汽車所有人依通知
    單之應到案日期前到案，並告知違規駕駛人姓名、身分證統
    一編號及住址者，處罰機關應即另行通知違規駕駛人到案依
    法處理，逾應到案日期，處罰機關應依道路交通管理處罰條
    例第85條第3 項規定，處罰該汽車所有人，違反道路交通管
    理事件統一裁罰標準及處理細則第23條第1 項第5 款、第2
    項、第11條第1 項第2 款、第24條分別定有明文。
二、本件異議人甲○○所有之車牌號碼CV-8880 號自用小客車，
    於民國96年8 月7 日17時35分許，在臺北市○○○路、建國
    北路口有燈光號誌管制之交岔路口闖紅燈，經臺北市政府警
    察局交通警察大隊中山分隊員警發覺前揭違規事實，並攔停
    示意受檢未果，該汽車之駕駛人仍拒絕接受稽查而逃逸，遂
    以違反道路交通管理處罰條例第53條第1 項、第60條第1 項
    之規定逕行掣單舉發。異議人於舉發通知單所載期限內到案
    申訴，經原處分機關函請原舉發單位查覆後，仍認異議人所
    有之上揭小客車仍有上開違規行為明確，改依道路交通管理
    處罰條例第53條第2 項、第60條第1 項及違反道路交通管理
    事件統一裁罰基準表之規定，分別裁處異議人罰鍰新臺幣1,
    800 元及6,000 元（惟漏未依同條例第63條第1 項第3 款、
    同條項第1 款各記違規點數3 點及1 點）。
三、異議意旨略以：當時17時35分正是下班時間，即交通擁塞時
    期，一變燈橫向車輛便蜂擁而上，異議人無法闖越車群中，
    應是伊經過路口時，剛好由黃燈轉為紅燈；異議人未遇到任
    何員警攔停，倘舉發之員警位於長安東路旁目擊，何能在本
    車已上建國高架匝道後，在高架道路上攔停本車接受盤查？
    舉發警員身上應配有相機卻未拍照存證云云，要求撤銷不當
    裁罰之處分。
四、本院查：
（一）上開車號CV-8880號自用小客車於前揭時間闖紅燈及拒絕
      停車接受稽查而逃逸之違規事實，已據當時開單舉發之警
      員乙○○於本院調查時具結證稱：「（如何發現及取締過
      程？）當時是下午5 時到7 時，我在長安東路路口及建國
      北路口是交通疏導勤務，當時我是站在西南角，當時我看
      西轉南號誌燈已轉為紅燈，北往南方向變為綠燈，北往南
      方向之車輛已起步行駛，我在西南角看到一部由西轉南方
      向白色之賓士車在該處衝出來，衝到路口中央，北往南直
      行機車全部剎車，讓該車通過，我就跑到路中間攔停，我
      攔停時該車沒有停，我看到乘客座是女性，而開車是男性
      ，我手勢請他停車，但我有清楚看到乘客座的女士有看到
      我在攔停，他們還是開到建國高架橋，因我是騎機車不方
      便騎到橋攔檢。」、「（你當時有無著製服？）有。」、
      「（該處有無停止線？）有。」、「（你發現該車時，車
      子有無過停止線？）車子全部都過，我看到時該車是過路
      口到槽化線上方。」、「（你有無可能看錯？）沒有，因
      逕行舉發的單子，如果沒有百分之百，是不能開的，我當
      時站得很近，距離該車身不會超過1 米。」、「（你如何
      確定車上的乘客知道你在攔停？）因我看到乘客座的女士
      有回身在看我。」、「（當時有無可能在搶黃燈？）在臺
      北市路口四面紅，大約3 到5 秒，當時北往南方向綠燈已
      亮起來，所以我可以確定，北往南方向車輛已起步行駛，
      所以異議人不可能是闖黃燈。」、「（路口紅燈是否可以
      右轉？）不可以。」、「（如紅燈右轉是如何的情形？）
      就是闖紅燈。」、「（對卷附異議人所拍攝之照片及其上
      所述攔檢位置，有無意見？）照片3 部分員警站的位置是
      距離斑馬線4 到6 公尺左右，該CV-8880 號自用小客車右
      轉是疑似長安東路西往東的內側車道，右轉是要跨越兩個
      車道才可以上建國高架，我攔停後，他沒有停車，我就記
      下車號，回隊部再逕行舉發。」、「（你確定異議人的車
      輛可以看到你？）對。」、「（你如何知道該車是從內車
      道到外車道，因為該處有一個死角？）我們從他車行方向
      ，就可以判斷出來，他進入路口時的位置，是第1 或第2
      車道，從車子行進的方向，還有從車道路沿的弧度。」、
      「（你攔停的位置距離很短，且當時是夏天有關窗戶，且
      車窗有顏色很深，如何知道在車上的人知道警察攔停？）
      他從長安東路右轉要上建國高架橋，而北往南之車子要停
      車讓他通過，而當時CV-8880 號自用小客車有將車速減慢
      ，怕撞及直行車，當時我已經走到槽化線是在車頭的右前
      方，我是以手勢攔停。」、「但我確定車內有一位女士在
      看我。」等語甚詳（見本院卷第33至36頁），且核與證人
      金亞臻所提出之現場照片、手繪現場圖及證人乙○○所提
      出之現場圖均相符合，查證人乙○○與異議人並無怨隙，
      核無甘冒偽證重典及濫開罰單所必須面臨之刑事及行政責
      任，誣陷異議人之虞，且異議人亦未提出任何證據資料足
      以證明證人所述不實或有其他顯不可信之情形存在，是證
      人乙○○經本院命具結擔保並為合理說明之證述，即屬可
      採。是依證人乙○○警員之上開證述，應可認定車號CV-8
      880 號自用小客車於前揭時地確有拒絕停車接受稽查而逃
      逸之違規行為無誤。
（二）按依道路交通管理處罰條例科處行政罰事件，依據公法爭
      議之舉證責任分配法則，固應先由行政機關就其業已履踐
      相關正當法程序，以及人民應受處罰之客觀違反法令行為
      ，負證明之責，異議人就行政機關已為相當證明之前開事
      項，若主張欠缺主觀歸責條件或為其他抗辯，亦須就其所
      辯提出反證。惟行政機關對於前開應為舉證事項，非不得
      以執行查察取締勤務人員，依據調查人證之程序，使就親
      歷事實提供不可替代之證明方法，尤於當場舉發交通違規
      事件，鑑於交通違規事實往往驟然而現、稍縱即逝，若硬
      性要求舉發員警不分違規情節，一律必須預留證據，俾便
      事後提出供法院審酌，除有現實技術可行性之困難外，勢
      將大幅提高交通管理之行政成本，並嚴重削弱道路交通管
      理之行政效能，此絕非立法者制定道路交通管理法規之本
      意。準此，逕行舉發之警員未拍照存證，於法並無不合，
      異議人所辯尚無足取。
（三）綜上所述，本件異議人所有上開小客車既有前揭闖紅燈之
      違規行為，原處分機關依道路交通管理處罰條例第53條第
      2項、第60條第1項之規定及違反道路交通管理事件統一裁
      罰基準表，分別裁處異議人罰鍰新臺幣1,800元及6,000元
      ，固非無見。惟依道路交通管理處罰條例第63條第1 項第
      3 款規定，汽車駕駛人有該條例第53條第2 項規定之情形
      者，除依該條項處罰鍰外，並予記違規點數3 點；道路交
      通管理處罰條例第63條第1 項第1 款規定，汽車駕駛人有
      該條例第60條第1 項規定之情形者，除依該條項處罰鍰外
      ，並予記違規點數1 點，是異議人之異議雖無理由，然原
      處分機關未審酌及此而為處分，亦有未洽，自應由本院將
      原處分撤銷，分別依道路交通管理處罰條例第53條第2 項
      、第63條第1 項第3 款、違反道路交通管理事件統一裁罰
      基準表，裁處異議人罰鍰1,800 元，並記違規點數3 點；
      及依道路交通管理處罰條例第60條第1 項、第63條第1 項
      第1 款、違反道路交通管理事件統一裁罰基準表，裁處異
      議人罰鍰6,000 元，並記違規點數1 點，以資適法。
五、據上論斷，應依道路交通案件處理辦法第19條，裁定如主文
    。
中    華    民    國    97    年    4    月    30    日
                   交通法庭  法  官  林 卉 聆
以上正本與原本無異。
如不服本裁定，應於送達後5日內，向本院提出抗告狀。
                             書記官  楊 慧 萍
中    華    民    國    97    年    4     月    30    日


司法院資訊處製作；財團法人民間司法改革基金會備份。
